臺灣高雄地方法院刑事判決
110年度審訴字第20號
公  訴  人  臺灣高雄地方檢察署檢察官
被      告  蔡欣里



上列被告因詐欺案件，經檢察官提起公訴（109年度偵字第10863
 號、第12967號），被告於準備程序中就被訴事實為有罪陳述，
本院合議庭裁定由受命法官獨任行簡式審判程序，判決如下：
    主  文
蔡欣里犯三人以上共同詐欺取財罪，處有期徒刑柒月。
    事  實
一、張全勝（業經本院另行判決確定）於民國109年4月間，經由
    蔡欣里引薦加入詐欺集團，張全勝、蔡欣里及與所屬詐欺集
    團其他成員，共同意圖為自己不法之所有，基於三人以上共
    同犯詐欺取財之犯意聯絡，先由蔡欣里於109年4月9日上午
    與張全勝相約在臺北市○○○路0號之高鐵臺北站見面，蔡欣里
    並請姓名年籍均不詳之女子與張全勝同行前往高雄待命，再
    由其他集團成員於109年4月9日10時38分許，以林秋華（經
    檢察官另為不起訴處分）申設之行動電話門號0000000000號
    撥打電話予顏義憶，佯稱其子為人擔保債務遭挾持，須給付
    贖款等語，致顏義憶陷於錯誤，依詐欺集團成員指示將新臺
    幣（下同）20萬元放置在高雄市○○區○○路000號對面路邊車
    底，張全勝再依照詐欺集團成員指示前往上開地點取款後，
    復與該姓名年籍均不詳之女子搭車返回臺北，並於同日23時
    許，在新北市○○區○○○路0號「同學匯KTV 」附近之旅館，依
    蔡欣里指示將上開款項交付予林辰翰（所涉詐欺罪嫌，另經
    檢察官為不起訴處分）。嗣顏義憶發覺有異報警處理，經警
    循線查獲上情。
二、案經高雄市政府警察局三民第二分局報告臺灣高雄地方檢察
    署檢察官偵查後起訴。
    理  由
一、程序方面：
    本案被告所犯係死刑、無期徒刑、最輕本刑為3年以上有期
    徒刑以外之罪，其於本院準備程序中就被訴事實為有罪之陳
    述，經本院告知簡式審判程序之旨，並聽取公訴人、被告之
    意見後，認無不得或不宜改依簡式審判程序進行之情事，由
    本院依刑事訴訟法第273條之1第1項、第284條之1規定，裁
    定由受命法官獨任進行簡式審判程序。又本件之證據調查，
    依刑事訴訟法第273條之2規定，不受同法第159條第1項、第
    161條之2、第161條之3、第163條之1及第164條至第170條規
    定之限制，均合先敘明。
二、認定犯罪事實所憑之證據：
    上開犯罪事實，業據被告蔡欣里於本院審理時坦承不諱（見
    本院卷第285、301、303頁），核與證人即同案被告張全勝
    、林辰翰、證人即告訴人顏義憶於警詢、偵查之證述情節相
    符，並有被害人提出之存摺內頁影本、監視錄影畫面翻拍照
    片、酒店消費帳單存卷可佐，足認被告自白與事實相符，並
    有證據補強，洵堪採為論罪科刑之依據。從而，本案事證明
    確，被告犯行堪予認定，應依法論科。
三、論罪科刑：
（一）罪名：
　    核被告所為，係犯刑法第339條之4第1項第2款之三人以上
      共同詐欺取財罪。被告、同案被告張全勝及其所屬詐欺集
      團成員間，有犯意聯絡及行為分擔，縱被告與實際撥打電
      話詐騙被害人之成員互不相識，然就本件犯行，仍係在合
      同意思範圍內，各自分擔犯罪行為之一部，並相互利用他
      人之行為，以達遂行犯罪之目的，仍應就其所參與犯行而
      生之全部犯罪結果共同負責，而論以共同正犯。
（二）刑之減輕部分：
　　　按若有情輕法重之情形者，裁判時本有刑法第59條酌量減
      輕其刑規定之適用（司法院大法官釋字第263號解釋參照
      ），從而其「情輕法重」者，縱非客觀上足以引起一般同
      情，惟經參酌該號解釋並考量其犯罪情狀及結果，適用刑
      法第59條之規定酌減其刑，應無悖於社會防衛之刑法機能
      （最高法院81年度台上字第865號判決意旨參照）。按刑
      法第339條之4第1項第2款之三人以上共同詐欺取財罪，其
      法定刑係1年以上7年以下有期徒刑，得併科100萬元以下
      罰金，然同為三人以上共同詐欺取財之人，其原因動機不
      一，犯罪情節未必盡同，其以三人以上共同詐欺取財行為
      所造成危害社會之程度自屬有異，法律科處此類犯罪，所
      設之法定最低本刑卻同為「1年以上有期徒刑」，不可謂
      不重，於此情形，自非不可依客觀之犯行與主觀之惡性二
      者加以考量其情狀，是否有可憫恕之處，適用刑法第59條
      之規定酌量減輕其刑，期使個案裁判之量刑，能斟酌至當
      ，符合罪刑相當原則及比例、平等原則。查本件被告非上
      層謀劃或實際實行詐術者，其參與犯行之惡性較輕，且行
      為時僅18歲，涉世未深，人生正欲起步，犯後又坦承犯行
      ，並與被害人達成和解且給付完畢，有調解筆錄、刑事陳
      述狀（見本院卷第79至81頁、第111頁）在卷可考，縱科
      以最低度刑有期徒刑1年，仍嫌過重，而有法重情輕之情
      形，爰依刑法第59條之規定，酌量減輕其刑。
（三）刑罰裁量：
　　　爰以行為人之責任為基礎，並審酌被告不思以正當途徑獲
      取財物，竟圖不勞而獲而加入詐欺集團，共同詐騙被害人
      之財物，不僅使被害人受損，更戕害人與人間之互信基礎
      ，所為實有不該，惟念其犯後坦承犯行，態度尚可，並兼
      衡其前科素行、本件犯罪之手段、情節、所生危害、被告
      於本件犯罪之角色分工(被告引薦同案被告張全勝加入詐
      騙集團，並指示交付贓款事宜，層級高於被告張全勝）、
      智識程度，家庭生活及經濟狀況等一切具體情狀（涉被告
      個人隱私，均詳卷），量處如主文所示之刑。
四、沒收與否之認定：
    被告於本院審理中供稱並未拿到報酬（見本院卷第305頁審
    判筆錄），卷內亦無積極證據可認被告有犯罪所得，故不予
    宣告沒收。
五、共同被告張全勝被訴部分，另經本院判決確定，附此敘明。
據上論斷，應依刑事訴訟法第273條之1第1項、第299條第1項前
段，刑法第28條、第339條之4第1項第2款、第59條，刑法施行法
第1條之1，判決如主文。
本案經檢察官陳威呈提起公訴，檢察官范文欽到庭執行職務。
中　　華　　民　　國　　111 　年　　3 　　月　　22　　日
                  刑事第五庭  法  官    黃政忠
以上正本證明與原本無異。
如不服本判決應於收受送達後20日內向本院提出上訴書狀，並應
敘述具體理由；如未敘述上訴理由者，應於上訴期間屆滿後20日
內向本院補提理由書（均須按他造當事人之人數附繕本）「切勿
逕送上級法院」。
「因疫情而遲誤不變期間，得向法院聲請回復原狀」。
中　　華　　民　　國　　111 　年　　3 　　月　　23　　日
                              書記官    儲鳴霄
附錄本案所犯法條：
刑法第339條之4
犯第339條詐欺罪而有下列情形之一者，處1年以上7年以下有期
徒刑，得併科1百萬元以下罰金：
一、冒用政府機關或公務員名義犯之。
二、三人以上共同犯之。
三、以廣播電視、電子通訊、網際網路或其他媒體等傳播工具，
    對公眾散布而犯之。前項之未遂犯罰之。